臺灣宜蘭地方法院民事簡易判決
110年度羅簡字第187號
原      告  俞韋丞  


            蔡坊敏  
被      告  宜蘭縣蘇澳地區農會

法定代理人  劉金德  
訴訟代理人  陳冠霖  
上列當事人間第三人異議之訴事件，本院於中華民國110年11月5
日言詞辯論終結，判決如下：
    主      文
原告之訴駁回。
訴訟費用新臺幣貳仟捌佰柒拾元由原告負擔。    
    事實及理由
壹、程序事項：
    按訴狀送達後，原告不得將原訴變更或追加他訴，但請求之
    基礎事實同一者，不在此限。又不變更訴訟標的，而補充或
    更正事實上或法律上之陳述者，非為訴之變更或追加，民事
    訴訟法第255條第1項第2款、第256條分別定有明文。查本件
    起訴狀係以蘇澳地區農會為原告，訴外人王鈺雯為被告，訴
    之聲明為：本院110年度司執字第11053號被告王鈺雯與蘇澳
    地區農會間因債務假扣押執行事件，被告王鈺雯所有存放於
    凱基證券股份有限公司羅東分公司（下稱凱基證券羅東分公
    司）乙台所為之查封程序予以撤銷。嗣後於民國110年10月1
    3日以書狀更正原告為俞韋丞、蔡坊敏（下分則稱姓名，合
    則稱原告2人），被告為宜蘭縣蘇澳地區農會，復於110年11
    月5日言詞辯論期日變更訴之聲明為：㈠本院110年度司執字
    第11053號強制執行事件（下稱系爭執行事件）就訴外人王
    鈺雯於訴外人凱基商業銀行股份有限公司羅東分公司（下稱
    凱基銀行羅東分公司）開設帳號為000000000000號存款帳戶
    （系爭存款帳戶）內，其中新臺幣（下同）23萬1,472元之
    存款債權（下稱系爭存款）所為之執行程序，應予撤銷；㈡
    系爭執行事件就訴外人王鈺雯於訴外人凱基證券羅東分公司
    開設帳號為00000000000號集保帳戶（系爭集保帳戶）內，
    其中中國鋼鐵股份有限公司股票1,000股（下稱系爭中鋼股
    票）所為之執行程序，應予撤銷，經核前述原、被告變更，
    並非變更訴訟標的，而僅屬更正事實上及法律上之陳述，另
    就訴之聲明變更部分，均係就同一執行事件變更應受判決事
    項之聲明，其請求之基礎事實應屬同一，依前述說明，於法
    尚無不合，自應准許。 
貳、實體事項：
一、原告主張：訴外人王鈺雯係自90年起即積欠被告款項，然因
    於105年間，被告均未對訴外人王鈺雯催收，且訴外人王鈺
    雯已取得凱基銀行核發之信用卡，原告俞韋丞誤認訴外人王
    鈺雯已清償欠款，遂自106年4月起將其薪資所得每1至2個月
    ，透過現金提領或轉帳方式存入訴外人王鈺雯在凱基銀行羅
    東分公司之系爭存款帳戶內，作為家用及孝親費，從106年4
    月至110年7月止由原告俞韋丞轉入系爭存款帳戶之金額為65
    萬8,134元，現系爭存款帳戶內尚有餘額27萬1,376元，扣除
    訴外人王鈺雯國民年金後，其中23萬1,472元之系爭存款部
    分實為原告俞韋丞所有；又原告蔡坊敏因誤認訴外人王鈺雯
    與被告間已無債務問題，於108年8月間匯款至訴外人王鈺雯
    所有凱基證券羅東分公司之系爭集保帳戶內，委請其代為購
    買股票，故系爭集保帳戶內之系爭中鋼股票應為原告蔡坊敏
    所有。是系爭存款及系爭中鋼股票均非訴外人王鈺雯所有，
    為此，爰依強制執行法第15條規定提起第三人異議之訴。並
    聲明：㈠系爭執行事件就王鈺雯之系爭存款帳戶內，其中23
    萬1,472元之存款債權所為之執行程序，應予撤銷。㈡系爭執
    行事件就王鈺雯系爭集保帳戶內，其中中鋼股票1,000 股所
    為之執行程序，應予撤銷。
二、被告則以：系爭存款帳戶內之存款及系爭集保帳戶內之股票
    ，不論是原告2人基於給付生活費或委託代買股票之目的，
    其等存入款項至訴外人王鈺雯之帳戶後，該帳戶內之存款與
    股票等權利，均係訴外人王鈺雯有權支配，是被告聲請執行
    訴外人王鈺雯系爭存款帳戶內之存款及系爭集保帳戶內之系
    爭中鋼股票以清償訴外人王鈺雯對被告之債務應屬合法等語
    為辯。並聲明：原告之訴駁回。
三、兩造協議不爭執事項（見本院卷第90頁背頁至第91頁背面，
    並依判決格式增刪修改文句）：
　㈠訴外人王鈺雯在凱基銀行羅東分公司開設系爭存款帳戶，另
    於凱基證券羅東分公司開設系爭集保帳戶，作為投資股票之
    用。
  ㈡因訴外人王鈺雯與被告間有債務關係，被告於系爭執行事件
    中，對訴外人王鈺雯之系爭存款帳戶內之存款及系爭集保帳
    戶內系爭中鋼股票聲請執行，本院因而扣押存款債權27萬1,
    438元，系爭中鋼股票則經本院執行處扣押並委託變賣而於1
    10年8月13日成交，扣除交易稅、手續費後餘額為37,733元
    。
四、兩造爭執要旨（見本院卷第91頁，並依判決格式增刪修改文
    句）及本院論斷：
    查系爭執行事件對系爭存款及系爭中鋼股票之執行程序，因
    原告已依本院110年度羅簡聲字第11號裁定供擔保，而停止
    執行，尚未終結之事實，業經本院調取本院110年度司執字
    第11053號求償債務事件執行卷核閱無訛。而原告俞韋丞主
    張系爭存款帳戶內之系爭存款為其所有，原告蔡坊敏則主張
    系爭集保帳戶內系爭中鋼股票為其出資委託訴外人王鈺雯代
    為購買，故該股票亦屬其所有，非屬訴外人王鈺雯之財產，
    原告2人有足以排除強制執行之權利等情，則為被告所否認
    ，並以前詞置辯，是本件爭點厥為：㈠系爭存款帳戶內之系
    爭存款是否為原告俞韋丞所有？㈡系爭集保帳戶內之系爭中
    鋼股票是否為原告蔡坊敏所有？㈢原告2人請求撤銷系爭執行
    事件就系爭存款及系爭中鋼股票之執行程序有無理由？本院
    判斷如下：
  ㈠系爭存款帳戶內之系爭存款是否為原告俞韋丞所有？
  ⒈按寄託物為代替物時，如約定寄託物之所有權移轉於受寄人
    ，並由受寄人以種類、品質、數量相同之物返還者，為消費
    寄託，民法第602條第1項前段定有明文。而銀行與活期存款
    戶間之存、提款等事項之法律關係，為典型之消費寄託關係
    （最高法院57年度台上字第2965號判例參照)；於存款戶將
    金錢之所有權移轉於金融機關，並約定金融機關返還相同之
    金額，即告成立。至存款戶交付金錢之來源如何？是否本人
    親自存入或自本人其他帳戶轉帳存入，尚非金融機關所須或
    所得過問（最高法院93年度台上字第1735號判決意旨參照）
    ；且依民法第603條之規定，其金錢於交付該金融機構時，
    所有權即已移轉為該金融機構所有，存款戶僅得請求返還同
    數額之金錢而已（最高法院55年台上字第3018號民事判例要
    旨參照）。
  ⒉查訴外人王鈺雯所開設之系爭存款帳戶內之系爭存款，係由
    原告俞韋丞以現金或轉帳存入，作為生活開支之用，業據其
    提出薪資存摺明細轉存對照表、訴外人王鈺雯系爭存款帳戶
    存摺明細及對帳單、106年至110年間通知王鈺雯轉帳之通訊
    軟體LINE記事本內容、106年至110年間以現金或匯款存入訴
    外人王鈺雯系爭存款帳戶匯整統計表等件為據（見本院卷第
    46頁至第58頁、第64頁至第77頁），且為被告所不爭執，堪
    信為真實。惟系爭存款屬於消費寄託之性質，則系爭存款在
    辨理寄託行為前縱屬於原告俞韋丞所有，惟其後以訴外人王
    鈺雯名義存入凱基銀行羅東分公司之消費寄託行為，依上開
    說明，系爭存款之所有權於存入系爭存款帳戶之際即移轉為
    凱基銀行所有，既非原告俞韋丞所有，亦非訴外人王鈺雯所
    有，僅係系爭存款帳戶之所有權人即訴外人王鈺雯取得請求
    返還同數額金錢之權利，並於其行使消費寄託物返還請求權
    後，由其取得所有權，原告並無任何權源得向凱基銀行行使
    返還請求權，或於行使返還請求權後取得系爭存款之所有權
    ，則原告俞韋丞主張其仍享有系爭存款之所有權等語，自無
    可採。
  ㈡爭集保帳戶內之系爭中鋼股票是否為原告蔡坊敏所有？
  ⒈按受任人以自己名義為委任人訂立契約取得債權時，僅該受任人得向他方當事人請求履行債務，故在受任人未將其債權移轉於委任人以前，委任人不得逕向他方當事人請求履行（最高法院69年度台上字第468號判決要旨參照）；又受任人以自己名義，為委任人取得之之權利，依民法第541條第2項之規定，雖應負移轉於委任人之義務，然此僅為受任人與委任人間之權利義務關係，在受任人移轉其所有權於委任人以前，要難謂委任人已取得該該權利之所有權（最高法院41年台上字第1011號判決要旨參照）。
  ⒉查原告蔡坊敏主張於訴外人王鈺雯系爭集保帳戶內之系爭中
    鋼股票，係其出資並委託訴外人王鈺雯以其名義所購買，其
    出資之方式係由原告蔡坊敏匯款至訴外人王鈺雯凱基證券羅
    東分公司之系爭集保帳戶，固據其提出原告蔡坊敏轉帳明細
    、通訊軟體LINE對話紀錄等件為據（見本院卷第59頁至第63
    頁），且為被告所不爭執，堪信為屬實。又系爭中鋼股票既
    係原告蔡坊敏委任訴外人王鈺雯以其名義購買並存放於凱基
    證券羅東分公司系爭集保帳戶內，則系爭中鋼股票之消費寄
    託關係即係存在於凱基證券羅東分公司與訴外人王鈺雯之間
    ，原告蔡坊敏與訴外人王鈺雯間則係另成立委任關係，依上
    說明，僅訴外人王鈺雯得向凱基證券羅東分公司請求返還股
    票，原告蔡坊敏不得逕向凱基證券羅東分公司請求履行，在
    訴外人王鈺雯移轉其所有權於原告蔡坊敏以前，難謂原告蔡
    坊敏已取得該股票權利之所有權。是原告蔡坊敏主張其有系
    爭中鋼股票之所有權等語，並無理由。
  ㈢原告2人請求撤銷系爭執行事件就系爭存款及系爭中鋼股票之
    執行程序有無理由？
  ⒈按第三人就執行標的物有足以排除強制執行之權利者，得於
    強制執行程序終結前，向執行法院對債權人提起異議之訴，
    強制執行法第15條定有明文。所謂就執行標的物有足以排除
    強制執行之權利者，係對於執行標的物有所有權、典權、留
    置權、質權存在情形之一者而言（最高法院44年度台上字第
    721號判例參照)。至於債權之請求權，除與物權請求權競合
    之債權請求權（取回請求權），得據以提起第三人異議之訴
    外，如為僅得請求交付之債權請求權，則不得提起該訴。
  ⒉查原告2人對執行標的物即系爭存款與系爭中鋼股票，至多僅
    有對訴外人王鈺雯有債權之請求權，其等就存入訴外人王鈺
    雯系爭存款帳戶之系爭存款及存在系爭集保帳戶內之系爭中
    鋼股票均非所有人，不具有足以排除強制執行之權利，是其
    等提起本件第三人異議之訴，請求撤銷系爭執行事件就系爭
    存款及系爭中鋼股票所為強制執行程序，應屬無據。
五、綜上所述，原告2人主張其等為系爭存款及系爭中鋼股票之
    實際所有權人，本於強制執行法第15條之規定，提起第三人
    異議之訴，請求撤銷本院系爭執行事件，對系爭存款帳戶之
    系爭存款及系爭集保帳戶之系爭中鋼股票所為之強制執行程
    序，均為無理由，不應准許，應予駁回。
六、本件事證已臻明確，兩造其餘之攻擊或防禦方法及所提之證
    據，經本院斟酌後，認為均不足以影響本判決之結果，爰不
    逐一論列，附此敘明。
七、訴訟費用負擔之依據，民事訴訟法第第78條、第85條第2項
    ，依職權確定訴訟費用額為2,870元（第一審裁判費），應
    由原告共同負擔。　　
中　　華　　民　　國　　110 　年　　11　　月　　26　　日
                  羅東簡易庭  法　官　黃淑芳
以上正本係照原本作成。
如對本判決上訴，須於判決送達後20日之不變期間內，向本院提
出上訴狀（應附繕本）。
如委任律師提起上訴者，應一併繳納上訴審裁判費。
中　　華　　民　　國　　110 　年　　11　　月　　26　　日
                              書記官　廖文瑜